【裁判字號】    97,家聲,369
【裁判日期】    971022
【裁判案由】    核定遺產管理人報酬
【裁判全文】
臺灣高雄地方法院民事裁定             97年度家聲字第369號
聲  請  人  財政部國有財產局台灣南區辦事處
法定代理人  甲○○
上聲請人聲請核定遺產管理人報酬事件，本院裁定如下：
    主  文
聲請人任被繼承人戴藤（男，民國○○年○○月○○日生，身分證統一
編號：Ｚ000000000號）之遺產管理人之報酬，核定為新臺幣壹仟
伍佰捌拾貳元。
程序費用由被繼承人戴藤之遺產負擔。
    理  由
一、按「遺產管理人，得請求報酬，其數額由親屬會議按其勞力
    及其與被繼承人之關係酌定之」、「依本法之規定應開親屬
    會議時，由當事人、法定代理人或其他利害關係人召集之」
    、「親屬會議不能召開或召開有困難時，依法應經親屬會議
    處理之事項，由有召集權人聲請法院處理之」，民法第1183
    條、第1129條、第1132條第2 項前段分別定有明文。
二、聲請意旨略以：聲請人前經本院以96年度財管字第104 號、
    96年度家抗字第93號裁定選任為被繼承人戴藤之遺產管理人
    。聲請人為執行遺產管理人職務，依法聲請本院裁定准對被
    繼承人戴藤之繼承人、債權人及受遺贈人於一定期限內承認
    繼承、報明債權或為願受遺贈與否之聲明等事項為公示催告
    ，經本院以97年度家催字第264 號裁定准許公示催告，嗣聲
    請人於民國97年7 月19日將上揭公示催告裁定刊登於台灣新
    生報。又經聲請人搜尋戴藤之遺產，其遺有坐落高雄縣茄萣
    鄉○○段303 地號土地1 筆，而該筆土地之97年度公告現值
    為新臺幣（下同）158,156 元，是戴藤之遺產總值為158,15
    6 元。而上揭土地即將拍賣標售，聲請人為恐應有之遺產管
    理報酬無法獲得分配，爰依民法第1183條規定及財政部訂頒
    「代管無人承認繼承遺產作業要點」第14點第3 項之規定，
    聲請本院裁定聲請人之遺產管理報酬為1,582 元（即戴藤上
    揭遺產總值1 ％）等語。
三、經查：
  (一)本件被繼承人戴藤於94年3 月25日死亡，其繼承人全部均已
    拋棄繼承，本院依據民法第1176條第6 項、第1177條、第11
    78條等規定，選任聲請人為遺產管理人確定在案等情，有聲
    請人提出之本院96年度財管字第104 號、96年度家抗字第93
    號裁定及其確定證明書各1 份為證，自堪信屬實。準此，聲
    請人顯難召開親屬會議酌定其管理被繼承人遺產之報酬甚明
    ，是其本於利害關係人之地位，向本院聲請核定其任遺產管
    理人之報酬，自屬有據。
  (二)次查，聲請人主張之上揭事實，除上述裁定暨確定證明書外
    ，另據聲請人提出其刊登本院97年度家催字第264 號裁定之
    台灣新生報刊登廣告證明單、戴藤之遺產總值表、上揭土地
    之土地查詢資料、法務部行政執行署台南行政執行處函文等
    書證為證，尚堪信為真實。本院審酌，本件被繼承人戴藤之
    遺產為上揭土地1 筆，而該筆土地之價值以公告現值計算為
    158,156 元等情，有上揭遺產總值表及土地查詢資料各1 份
    在卷可參，是其遺產數目僅1 筆，法律關係亦屬單純，並無
    其他繁瑣事項待處理，以及聲請人業已聲請公示催告、登報
    、查詢被繼承人遺產等管理遺產行為，並考量聲請人處理上
    開事務所需時間之久暫、耗費人力之程度、各該債權人之受
    償權利應受保障，聲請人主張以戴藤上揭遺產總值1 ％作為
    報酬等一切情狀，認本件應核予遺產管理人之報酬，以1,58
    2 元為適當，爰酌定如主文所示。
四、依非訟事件法第157條，裁定如主文。
中    華    民    國       97     年   10   月   22   日
                             家事法庭法  官  呂憲雄
以上正本證明與原本無異。
當事人如不服本裁定，須於收受本裁定之翌日起10日內，向本院
提出抗告狀。（須按對造人數附抗告繕本，並繳納抗告費新台幣
1000 元）
中    華    民    國    97    年    10    月    22    日
                                 法院書記官  蘇  豫


司法院資訊處製作；財團法人民間司法改革基金會備份。
